臺灣板橋地方法院刑事判決　　　　　　　 96年度訴字第424號
公　訴　人　臺灣板橋地方法院檢察署檢察官
被　　　告　乙○○
上列被告因誣告案件，經檢察官提起公訴（95年度偵字第24278
號），本院判決如下：
    主  文
乙○○意圖他人受刑事處分，向該管公務員誣告，處有期徒刑
月。
    事  實
一、乙○○曾於民國88年間因賭博案件，經臺灣澎湖地方法院於
    同年9 月7 日以88年度易字第67號判處有期徒刑2 月，緩刑
    2 年，於同月30日確定，緩刑期間未經撤銷。其與甲○○前
    有傷害案件之爭執，而於95年1 月10日晚間9 時20分許，行
    經臺北縣永和市頂溪捷運站1 號出口處時，適甲○○將渠所
    駕駛之臺北縣永和市外包客運之接駁公車停在該處，等候同
    晚9 時30分發車，2 人乃於上開車內談論前述傷害案件是否
    和解乙節；乙○○就前揭傷害案件要求甲○○賠償新臺幣（
    下同）20萬元，且須先借款1 萬元供其就診，始願意撤回前
    述傷害案件告訴，另交付當票予甲○○，示意甲○○為其贖
    回質當，但為甲○○所拒，遂無結論，乙○○乃將其皮包（
    內有國民身分證、駕駛執照、全民健康保險卡各1 張、印章
    1 個、行動電話1 支、零錢包1 個、零錢9 元，起訴書贅載
    當票2 張）置於該車引擎蓋上，以示其後再找甲○○討論該
    事，旋即下車，甲○○則按時發車，且於下班後，將乙○○
    之皮包帶回住處。詎乙○○明知甲○○在上開車內並無搶奪
    或強盜其皮包之事，仍於同月12日下午2 時許，至臺北縣政
    府永和分局中正橋派出所，向承辦警員誣指甲○○於同月10
    日在前述車內，強盜其手提包1 個，對甲○○提出告訴，經
    警聲請搜索票，於同月15日晚間10時35分許，至臺北縣永和
    市○○路91巷60弄12號1 樓甲○○住處搜索，在該處房間床
    頭旁發覺乙○○皮包，而甲○○亦自動交出乙○○所交付之
    上揭當票。乙○○告訴甲○○強盜乙案，業經臺灣板橋地方
    法院檢察署檢察官於95年3 月29日以95年度偵字第2528號為
    不起訴處分確定在案。
二、案經甲○○訴請臺灣板橋地方法院檢察署檢察官偵查起訴。
    理  由
壹、程序部分：按被告以外之人於審判外之陳述，雖不符前四條
    之規定，而經當事人於審判程序同意作為證據，法院審酌該
    言詞陳述或書面陳述作成時之情況，認為適當者，亦得為證
    據；當事人、代理人或辯護人於法院調查證據時，知有第15
    9 條第1 項不得為證據之情形，而未於言詞辯論終結前聲明
    異議者，視為有前項之同意，刑事訴訟法第159 條之5 定有
    明文。查本件被告乙○○於本院審理程序言詞辯論終結前，
    對於證人劉海麟在偵查中檢察官訊問時之證詞未聲明異議，
    揆諸首開說明，視為被告同意證人劉海麟之陳述作為證據。
貳、實體部分：
  一、訊據被告就其與告訴人甲○○前為友人，及其於95年1 月
      10日晚間9 時20分許，行經臺北縣永和市頂溪捷運站1 號
      出口處，告訴人適駕駛接駁車停於該處等候發車，其與告
      訴人在該車內談論上揭傷害案件是否和解後離去，而於同
      月12日下午2 時許，向臺北縣政府警察局永和分局中正橋
      派出所，向承辦警員對告訴人提出強盜告訴等節，均坦承
      不諱，惟矢口否認其向警方報案，經警於告訴人住處查獲
      其皮包乙節，係誣告告訴人強盜，並辯稱：其適經過該處
      ，告訴人乃強拉其上車談判，皮包遭告訴人搶去，置於告
      訴人所駕車輛引擎蓋上，告訴人藉以要求其於翌日再赴渠
      住處，再向渠拿取，俾繼續談判，但為其所拒，然告訴人
      仍不願返還等語。
  二、經查：
    (一)被告對告訴人提起強盜告訴，經警聲請搜索票，於同月15
      日晚間10時35分許，至告訴人住處搜索，在該處房內床頭
      旁發覺被告皮包1 個，內有國民身分證、駕駛執照、全民
      健康保險卡各1 張、印章1 個、行動電話1 支、零錢包1
      個、零錢9 元，並由告訴人交出當票2 張乙節，有被告、
      告訴人警詢筆錄、搜索票、搜索現場照片、搜索扣押筆錄
      、扣押物品目錄表、扣押物品收據、贓物認領保管單等附
      卷可稽。又被告對告訴人提出之強盜告訴乙案，業經臺灣
      板橋地方法院檢察署檢察官於95年3 月29日以95年度偵字
      第2528號為不起訴處分確定在案，亦有該不起訴處分書在
      卷可證。
    (二)查被告固否認有誣告犯行，惟其誣告之事實，業據證人即
      告訴人甲○○於本院審理時證稱：斯時，渠適靠站，等候
      該日晚間9 時30分發車，車門開啟，因見被告經過，認為
      被告應係在該處刻意等候，而渠等間尚有傷害案件，乃希
      望藉此談論和解事宜，又被告身上有酒味，而渠不想站在
      車外，致談論內容為他人知悉，乃扶被告上車，坐於引擎
      蓋後第1 個座位，渠乃求被告和解之人，故不可能與其吵
      鬧，且當時另有其他乘客欲上車，是車門始終開啟，因之
      ，渠與被告不可能發生爭執，被告要求渠就傷害案件賠償
      20萬元，且須先借款1 萬元供其就診，始願意撤回前述傷
      害案件告訴，故雙方談話並不和諧，渠因須準時發車，遂
      要求被告在車內同行，但被告表示其須上班，惟會再找渠
      談，被告可能為取信於渠，遂將其所有之皮包置於引擎蓋
      上後，下車離去，而於渠等開始談話後約1 分鐘許，與渠
      熟識之太平洋百貨公司接駁車司機劉家麟亦靠站，並前來
      找渠，且立於渠車外駕駛座旁抽煙，渠所駕車輛駕駛座旁
      玻璃並未關閉，因渠認為被告應會再找渠，又渠於翌日必
      須換車駕駛，故將被告之皮包帶回家中，且為聯絡被告，
      乃打開其皮包，然被告將其行動電話置於皮包內，故渠無
      法逕與被告聯繫，而被告之父反對渠等交往，故渠不喜歡
      打電話至被告住處與其聯絡，渠且不知被告上班處之電話
      ，致無法與被告聯絡上，被告於談話中向渠借款時，曾交
      付渠當票，渠順手將之置於口袋，但因和解乙事未談完，
      被告即離去，故渠於警方前來搜索時，主動將該當票交予
      警方等語綦詳（參見本院卷第32頁至第39頁），已足見告
      訴人在渠所駕車內並無強盜或搶奪被告皮包之事實。
    (三)復參以證人劉家麟於偵查中結證：伊當時恰駕駛接駁車至
      前開捷運站，告訴人車輛停在伊車前，伊站於告訴人所駕
      接駁車駕駛座車門旁抽煙，被告、告訴人已在告訴人車內
      談事情，告訴人坐在引擎蓋上，被告則坐於駕駛座後方之
      座位上，告訴人接駁車駕駛座位之車窗係開啟狀態，伊未
      見告訴人拉扯被告皮包，反之，係聽見被告表示，其將皮
      包置於該處，其趕著上班，等下班後再找告訴人談等語明
      確（參見偵查卷第48頁）。無論伊所立抽煙位置及被告、
      告訴人所坐位置，核與告訴人所證前述各情，並無不符，
      亦與被告所陳，告訴人車旁有一男子敲打車窗找告訴人，
      該男子在車窗抽煙乙情（參見本院卷第39頁），更不相左
      ，而被告猶不否認其與告訴人在車內時，確有一抽煙之男
      子走至車內駕駛座旁詢問其等，據此勾稽以觀，被告於本
      院審理時執稱：但該人並非證人劉家麟云云，尚非可採。
      茲以證人劉海麟所處位置，及如告訴人本院所證，當時交
      通流量正常（參見本院卷第38頁），則證人劉海麟應可聽
      得被告與告訴人間之對話。再者，被告固另辯以，其離開
      告訴人車輛時，其所見男子已不在告訴人車旁云云。然查
      ，被告於偵查中及本院審理時均供承其是日有喝酒（參見
      偵查卷第47頁、本院卷第39頁），此與告訴人於警詢、偵
      查及本院中所言相符（參見偵查卷第10頁、第46頁、本院
      卷第32頁），且其與告訴人於車內乃處於爭執之情境，自
      不易全然觀察車外之情狀，承此，即難遽因被告未發覺證
      人劉海麟是否仍在告訴人車旁，即認證人劉海麟未聽聞其
      與告訴人間之對話。準上以言，當以告訴人前詞所證，合
      於事實，堪予信取。
    (四)繼查，告訴人迭於警詢、偵查及本院審理時均明確陳稱：
      渠與被告在車內時，因等候發車，故車門自始至終均開啟
      等語，前後均無齟齬（參見偵查卷第9 頁、第37頁、本院
      卷第34頁）；至被告則或供稱告訴人將其拉上車後，便將
      車門關上（參見本院卷第15頁、第30頁），或稱當時尚有
      另一婦人上車，告訴人請其下車（參見本院卷第15頁），
      彼此尚非一致。相較以觀，自以告訴人之陳述較為可採。
      秉此推論，告訴人車輛之門斯時應為開啟狀態。而以告訴
      人即將發車，且誠如被告及告訴人均不否認尚有其他乘客
      準備上車，則如告訴人於此情況有實行強盜或搶奪之重大
      犯罪行為，非僅告訴人無法即時發車，渠且有即被發覺或
      逮捕，且自陷於車輛中，將無法逃逸之虞，告訴人應不致
      未慮及此。
    (五)佐以被告於偵查中乃陳稱：其係因欲返家，故經過告訴人
      停泊之車輛旁云云（參見偵查卷第47頁），嗣於本院中則
      翻稱：該日其正趕著上班云云（參見本院卷第15頁），顯
      非一致。又就其如何離開告訴人車輛乙節，其先於本院中
      供述：爭執後，告訴人將其趕下車云云（參見本院卷第15
      頁），後則改稱：其係趁告訴人向一婦人表示發車時間未
      到，要該婦人下車之際，趁機下車云云（參見本卷院第39
      頁），供詞復有不一。另被告前於偵查中已坦承在告訴人
      車內，曾向告訴人借款乙事（參見偵查卷第47頁），惟於
      本院中則再三辯以：其曾遭告訴人嚴重毆打，對告訴人已
      充滿恨意，故未曾亦不可能向告訴人借款云云（參見本院
      卷第17頁、第30頁），更屬嚴重歧異。在在足見被告之供
      述，多有不可取信之處。
    (六)綜上所見，被告空言否認係誣告告訴人搶奪或強盜其財物
      ，乃飾卸責之詞。本件事證已臻明確，被告犯行洵足認定
      ，應依法論科。
  三、核被告所為，係犯刑法第169 條第1 項意圖他人受刑事處
      分向該管公務員誣告罪。本院爰審酌被告誣告告訴人所涉
      犯嫌之罪名、其素行、犯罪動機、目的、手段、所生危害
      、犯罪後態度等一切情狀，處如主文所示之刑，以資懲儆
      。
據上論斷，應依刑事訴訟法第299 條第1 項前段，刑法第169 條
第1 項，判決如主文。
本案經檢察官馬凱蕙到庭執行職務。
中　　華　　民　　國　　96　　年　　5 　　月　　22　　日
                  刑事第十四庭  審判長法　官  林海祥
                                      法  官  汪怡君
                                      法  官  朱敏賢
以上正本證明與原本無異。
如不服本判決應於送達後10日內向本院提出上訴狀。
                                      書記官　郭勝華
中　　華　　民　　國　　96　　年　　5 　　月　　22　　日
附錄本案論罪科刑法條全文：
刑法第169條
意圖他人受刑事或懲戒處分，向該管公務員誣告者，處七年以下
有期徒刑。
意圖他人受刑事或懲戒處分，而偽造、變造證據，或使用偽造、
變造之證據者，亦同。
